【裁判字號】    98,交抗,2645
【裁判日期】    981221
【裁判案由】    違反道路交通管理處罰條例
【裁判全文】
臺灣高等法院交通事件裁定            98年度交抗字第2645號
抗  告  人
即受處分人  甲○○
上列抗告人，因違反道路交通管理處罰條例案件，不服臺灣基隆
地方法院，中華民國98年9月23日裁定（98年度交聲字第278號）
，提起抗告，本院裁定如下：
    主  文
抗告駁回。
    理  由
一、原裁定意旨略以：本件異議人即受處分人甲○○駕駛車號
    477-RA號自用一般大貨車，於民國98年5月7日12時20分許，
    行經國道一號南向19至21公里，因有「行駛高速公路未依規
    定車道行駛（大型車違規行駛內側車道）」違規，遂經內政
    部警政署國道公路警察第一警察隊執勤員警攔停舉發，依道
    路交通管理處罰條例第33條第1項第3款裁處新台幣5000元，
    並依63條第1項第1款記違規點數1點，此有內政部警政署國
    道公路警察局98年5月7日第Z00000000號舉發違反道路交通
    管理事件通知單1紙通知單，且據異議人自承在卷，並據證
    人即本件查獲警員洪志忠於調查時證述，原處分核無不合，
    異議人之異議為無理由，應予駁回等語。
二、抗告意旨略以：
（一）警員告發本件違規，只憑執勤者之目擊，未可確定。因警
      員駕車跟隨在大型車後方，不易以目視判斷，且極易誤認
      。
（二）告發單位網站上揭示，違反高管規則8-1-3之構成要件如
      下：超車後，有適當安全距離（前方約100公尺及緊臨車
      道前後方各100公尺以上）未駛回原車道。如無積極證據
      以科學方式證明該告發無誤，有誤判的情況，利益歸抗告
      人，本案應可撤銷原處分。證人洪志忠於98年8月26日法
      院作證時，曾表示如以高管規則8-1-3之構成要件，將難
      以執行告發。足以證明員警並未以該告發單位公開揭示之
      要件為準則，只憑個人感覺，告發要件不符云云。
三、按「汽車行駛於高速公路、快速公路或設站管制之道路，不
    遵使用限制、禁止、行車管制及管理事項之管制規則而有下
    列行為者，處汽車駕駛人新臺幣3000元以上6000元以下罰鍰
    ：．．．三、未依規定行駛車道。」、「汽車駕駛人有下列
    各款所列條款之一者，除依原條款處罰鍰外，並予記點：一
    、有第33條第1項、....情形之一者，各記違規點數1點。」
    道路交通管理處罰條例第33條第1項第3款、第63條第1項第1
    款別定有明文。又汽車行駛高速公路及快速公路，其車道之
    使用，除因交通事故及道路施工依臨時或可移動標誌指示或
    交通勤務警察指揮外，應依設置之交通標誌、標線或號誌之
    規定，無設置者，應依下列規定：大型車應行駛於外側車道
    ，並得暫時利用緊臨外側車道之車道超越前車，高速公路及
    快速公路交通管制規則第8條第1項第2款亦規定甚明。是依
    高速公路及快速公路交通管制規則第8條第1項第2款之規定
    除暫時利用緊臨外側車道之車道超越前車外，大型車原則上
    應行駛於外側車道。
四、經查：
（一）本件抗告人即受處分人於上揭時間，駕駛車牌號碼477-RA
      號一般自用大貨車行經國道一號南向19至21公里處，並於
      該路段行駛於內側車道之事實，業據抗告人於原審自承：
      當時外側車道速度較慢，所以行駛在內側車道，伊知道要
      行駛內側車道是要超車後行駛到外側車道，因為外側一直
      都比內側還慢，所以伊就繼續一直開在內側車道等語，此
      外，並有上開舉發通知單（見原審卷第7頁）、裁決書（
      原審第5頁）在卷可憑。並據證人即本件查獲警員洪志忠
      於原審證述：伊當時在國道一號南下17公里處執行交通違
      規取締、事故預防巡邏勤務，該路段為2車道，伊在國道
      一號南下17公里處發現異議人駕車行駛在內側車道，伊即
      駕車跟隨在後，途中異議人沒有要變換至外側車道之跡象
      ，直到尾隨至南下21公里處時，伊即開警示燈、鳴警報，
      示意對異議人攔停。當時異議人車輛車速約時速90至100
      公里，而外側車道車流正常、車輛沒有很多，車速大約也
      是時速90至100公里左右，與內側車道車速差不多，依當
      時車流狀況，異議人有很多機會可以變換至外側車道，但
      異議人當時沒有超車或變換車道之意思，一直佔用內側車
      道，並無異議人所稱當時安全距離不夠，才無法變換至外
      側車道之情況等語（見原審卷第16至17頁）。查證人洪志
      忠係執勤員警，當時依法執行交通稽查勤務，與抗告人素
      不相識，彼此間無任何怨隙，衡情應無甘冒偽證罪責，設
      詞誣陷抗告人之理。又證人洪志忠當時既然正在執行道路
      交通勤務，衡情其對於現場車流情形、相關車輛動向，應
      有特別留意，抗告人所陳：僅憑執勤者之目擊，不易以目
      視判斷，且極易誤認云云，即不足採。且其於原審訊問時
      ，就其當時親眼目睹情節，到庭結證綦詳，亦查無證人所
      為證詞有顯著瑕疵之處，所為證述應屬可信。是抗告人有
      於上揭時地駕駛自用一般大貨車行駛高速公路未依規定車
      道行駛（大型車違規行駛內側車道）之違規事實，應堪認
      定。
（二）至抗告人辯稱：告發單位網站上揭示，違反高管規則8-1-
      3之構成要件如下：超車後，有適當安全距離（前方約100
      公尺及緊臨車道前後方各100公尺以上）未駛回原車道，
      伊認為當時內側車道前車距離都不到100公尺云云；惟查
      ，證人洪志宏於原審證稱：「因當時車流正常，沒有回堵
      情形，一般大車就會依規定行駛在外側車道，當時我們跟
      在後面，發現異議人沒有打過方向燈，並且有很多機會可
      以由內側轉換至外側車道」、「（你所稱的適當車距是否
      為安全車距？）是。依我當時的判斷，如果異議人有意要
      轉換至外側車道一定可以安全的轉換至外側車道」等語（
      見原審卷第18頁）在卷可稽，是抗告人辯稱無適當距離駛
      回原車道云云，即不可採。次查，依上開高速公路及快速
      公路交通管制規則第8條第1項第2款之規定，除暫時利用
      緊臨外側車道之車道超越前車外，大型車原則上應行駛於
      外側車道，此乃法律強行規定，一般駕駛人均應遵守，至
      抗告人所稱「高管規則8-1-3」之規則，乃主管機關內政
      部警政署國道公路警察局於網站公佈之警員取締違規之內
      部執法認定標準，授權取締員警依內部規則就具體個案裁
      量判斷，並非由駕駛人自行認定。本案抗告人確有大型車
      違規行駛內側車道之違規行為，且依取締員警判斷抗告人
      有機會駛回外側車道而未駛回，已如前述，抗告人違規行
      為，已堪認定，抗告人亦未提出其他積極證據足資佐證，
      尚難以抗告人自行認為當時內側車道前車距離都不到100
      公尺，即可違規行駛於內側車道，是抗告人執「高管規則
      8-1-3」之規則主張免責，顯係誤解法令，亦不足採。
五、綜上所述，原處分機關依道路交通管理處罰條例第33條第1
    項第3款裁處新台幣5000元整，並依63條第1項第1款記違規
    點數1點，核無不合。原審法院因而駁回受處分人之聲明異
    議，並無違誤。受處分人仍執陳詞，提起抗告，並無理由，
    應予駁回。
據上論結，應依道路交通案件處理辦法第26條，刑事訴訟法第
412條，裁定如主文。
中    華    民    國    98    年    12    月    21    日
                  刑事第六庭  審判長法  官  林堭儀
                                    法  官  張明松
                                    法  官  吳淑惠
以上正本證明與原本無異。
不得再抗告。
                                    書記官  陳雅加
中    華    民    國    98    年    12    月    22    日


司法院資訊處製作；財團法人民間司法改革基金會備份。
